【裁判字號】    95,交聲,1381
【裁判日期】    951130
【裁判案由】    交管條例聲異
【裁判全文】
臺灣板橋地方法院交通事件裁定        95年度交聲字第1381號
原處分機關  交通部公路總局臺北區監理所
異  議  人
即受處分人  甲○○
上列受處分人因違反道路交通管理處罰條例事件，對於交通部公
路總局臺北區監理所於民國九十五年七月二十日所為之處分（原
處分案號：北監自裁字第裁四０—ＡＲ0000000號、第裁
四０—ＡＲ0000000號）聲明異議，本院裁定如下：
    主  文
異議均駁回。
    理  由
一、原處分意旨略以：異議人即受處分人甲○○所有車牌號碼Ｈ
    Ｖ─０二二九號自用小客車於民國九十五年六月十一日八時
    三十分許及同日下午四時十五分許，違規停放於臺北市○○
    ○路○段公車站牌前之「公車停靠區」內，經臺北市政府警
    察局大同分局員警依採證照片逕行製單舉發。嗣經原處分機
    關於九十五年七月二十日以北監自裁字第裁四０—ＡＲ00
    00000號、第裁四０—ＡＲ0000000號違反道路
    交通管理事件裁決書，依道路交通管理處罰條例第五十六條
    第一項第一款規定，各裁處新臺幣九百元。
二、異議意旨略以：舉發現場係劃設黃實線路段，路邊有指示牌
    載明假日可停靠黃線區域，且畫線若有誤應屬工程單位之錯
    誤，員警據此逕行舉發，令異議人難以甘服，爰依法聲明異
    議，請求撤銷原處分等語。
三、按「汽車臨時停車時，應依下列規定：二、交岔路口、公共
    汽車招呼站一○公尺內、消防栓、消防車出入口五公尺內不
    得臨時停車」、「汽車停車時，應依下列規定：一、禁止臨
    時停車處所不得停車」，道路交通安全規則第一百十一條第
    一項第二款、第一百十二條第一項第一款分別定有明文。次
    按「汽車駕駛人停車時，有下列情形之一者，處新臺幣六百
    元以上一千二百元以下罰鍰：一、在禁止臨時停車處所停車
    」，道路交通管理處罰條例第五十六條第一項第一款規定甚
    明。第按行為後法律或自治條例有變更者，適用行政機關最
    初裁處時之法律或自治條例；但裁處前之法律或自治條例有
    利於受處罰者，適用最有利於受處罰者之規定，行政罰法第
    五條亦有明定。而依民國九十五年七月一日修正施行前違反
    道路交通管理事件統一裁罰基準及處理細則（以下簡稱「處
    理細則」）第二十四條之規定，逕行舉發違反道路交通管理
    事件，經汽車所有人依通知單之應到案日期前到案，並告知
    違規駕駛人姓名、身分證統一編號及住址者，處罰機關應即
    另行通知違規駕駛人到案依法處理；逾應到案日期，處罰機
    關應依道路交通管理處罰條例第八十五條第三項「本條例關
    於車輛駕駛人之處罰，如應歸責於車輛所有人者，處罰車輛
    所有人」之規定，處罰該汽車所有人；九十五年七月一日修
    正施行之道路交通管理處罰條例第八十五條第一項雖規定為
    「本條例之處罰，受舉發違反道路交通管理事件之受處罰人
    ，認為受舉發之違規行為應歸責他人者，應於舉發違反道路
    交通管理事件通知單應到案日期前，檢附相關證據及應歸責
    人相關證明文件，向處罰機關告知應歸責人，處罰機關應即
    另行通知應歸責人到案依法處理。逾期未依規定辦理者，仍
    依本條例各該違反條款規定處罰」，另處理細則第三十六條
    亦配合修正為「本條例之處罰，受舉發違反道路交通管理事
    件之被通知人，認為受舉發之違規行為應歸責他人者，應於
    通知單記載之應到案日期前，檢附相關證據及足資辨識、通
    知應歸責人之證明文件，向處罰機關告知應歸責人，處罰機
    關應即另行通知應歸責人到案依法處理。逾期未依規定辦理
    者，仍依本條例各該違反條款規定處罰」，然關於受舉發之
    受處罰人若未告知應受歸責者仍應受處罰之規定，其實質內
    容則均相同而無有利或不利之情形，自應依行政罰法第五條
    之規定，適用原處分機關九十五年七月二十日裁處時之前開
    修正後法律規定，合先敘明。從而於適用修正後法律之情形
    下，汽車駕駛人在禁止臨時停車處所停車，且汽車所有人逾
    應到案日期提出陳述者，處罰機關應依修正後處理細則第三
    十六條、修正後道路交通管理處罰條例第八十五條第一項、
    第五十六條第一項第一款等規定，對該汽車所有人處以六百
    元以上一千二百元以下之罰鍰。
四、經查：
  (一)所謂行政處分，係指行政機關就公法上具體事件所為之決定
    或其他公權力措施而對外直接發生法律效果之單方行政行為
    。若前項決定或措施之相對人雖非特定，而依一般性特徵可
    得確定其範圍者，為一般處分，適用有關行政處分之規定，
    行政程序法第九十二條第一項、第二項定有明文。查交通標
    誌、標線、號誌之設置目的，在於提供車輛駕駛人及行人有
    關道路路況之警告、禁制、指示等資訊，以便利行旅及促進
    交通安全，有無設置之必要，如何設置，設置何種標誌以及
    在何處設置，固屬主管機關職權內依法裁量之範圍，惟此一
    涉及特定地點、多數人及長期時間之交通管制行為，揆諸前
    揭法條意旨，當屬一般處分甚明（行政法院七十二年度判字
    第三二七號判決意旨參照）。
  (二)按「行政行為應保護人民正當合理的信賴」，乃行政程序法
    第八條關於「信賴保護原則」之規定；故信賴保護原則之適
    用，通常需具備：(1)信賴基礎：國家行為。(2)信賴表現：人
    民安排其生活或處置其財產。(3)信賴值得保護：人民誠實、
    正當、並斟酌公益（臺灣高雄高等行政法院九十四年度訴字
    第三十五號、第四十號判決意旨參照）。而信賴是否值得保
    護，除行政程序法第一百十九條明文規定：「受益人有下列
    各款情形之一者，其信賴不值得保護︰一、以詐欺、脅迫或
    賄賂方法，使行政機關作成行政處分者。二、對重要事項提
    供不正確資料或為不完全陳述，致使行政機關依該資料或陳
    述而作成行政處分者。三、明知行政處分違法或因重大過失
    而不知者。」信賴不值得保護之情形外，受處分人尚需有信
    賴利益之存在及合理正當之信賴。合理正當之信賴須人民對
    於法秩序的持續性確信不移，且主張信賴之人民本身須為善
    意且無重大過失。若國家行為係基於顯然錯誤之基礎行為，
    其錯誤為任何人一望即知，即無合理正當之信賴可言，自無
    信賴保護原則適用。
  (三)查本件異議人所有上開自用小客車於前揭時、地，停靠於公
    車招呼站十公尺內之事實，為異議人所不爭執，並有卷附舉
    發照片三幀可證，是異議人確有在屬禁止臨時停車處所之公
    車招呼站十公尺內停車之違規行為，堪以認定。而異議人雖
    主張其所停靠之路段乃假日可停靠之黃線區域，然依卷附照
    片所示，異議人停車之處距公車站牌不過一、二公尺，其車
    輛下方之路面猶有「公車停靠區」之標誌，且停車位置旁至
    少設有四個以上之公車站牌，異議人之車輛停放於此，顯有
    礙於公車正常載運乘客之行進及乘客上下車之安全，且該路
    段為臺北市交通繁忙之重要幹道，例假日亦不減其車流量，
    則此處交通秩序維護及乘客上下車安全之公益顯然重於個人
    停車之私益，堪認主管單位將黃線劃入公車停靠區係屬「普
    通正常人一望即知」之明顯錯誤。異議人主張之信賴基礎既
    違反通常人之知識與經驗，尚難認其信賴為善意且無重大過
    失，並非正當合理之信賴，據此，異議人縱有因信賴一般處
    分而為停靠車輛之信賴表現，依上開所述，其信賴亦不值得
    保護，本案自無信賴保護原則之適用。是以異議人所有上開
    自小客車於前揭時、地，停靠於禁止臨時停車處所之公車招
    呼站十公尺內之事實，堪予認定。另依聲明異議狀所載，本
    件違規駕駛人為異議人之子邱之凱，而異議人即上開汽車所
    有人未依通知單之應到案日期前到案，並告知違規駕駛人姓
    名、身分證統一編號及住址者，是以原處分機關依上開規定
    處罰車輛所有人，尚無違誤。
  (四)末按違反道路交通管理事件統一裁罰基準及處理細則第十二
    條第四項規定：「逕行舉發汽車違反本條例第五十六條規定
    ，駕駛人不在場或未能將車輛移置者，每逾二小時，得連續
    舉發之。」。查異議人上開自用小客車於九十五年六月十一
    日八時三十分許及同日下午四時十五分許，違規停放於上址
    ，已逾二小時，原舉發單位自得依法連續舉發之。
  (五)綜上所述，原處分機關據以依法處分，核無違誤，本件異議
    為無理由，均應予駁回。
五、據上論斷，應依道路交通案件處理辦法第十九條，裁定如主
    文。
中  華  民  國    九十五    年    十一   月    三十   日
                        交通法庭  法  官  張筱琪
以上正本證明與原本無異
如不服本裁定，應於送達後五日內，向本院提出抗告狀。
                                  書記官  廖舜宜
中  華  民  國    九十五    年    十一   月    三十   日


司法院資訊處製作；財團法人民間司法改革基金會備份。
